臺灣臺中地方法院刑事判決
110年度易字第1473號
公  訴  人  臺灣臺中地方檢察署檢察官
被      告  林睦鈞



選任辯護人  黃文皇律師
上列被告因妨害名譽案件，經檢察官提起公訴（110年度偵字第1
8807號），本院判決如下：
    主    文
甲○○犯公然侮辱罪，處拘役貳拾日，如易科罰金，以新臺幣壹
仟元折算壹日。 
    犯罪事實
一、甲○○為址設臺中市○○區○○○路0段000巷00號「擎宏電子企業
    有限公司(下稱擎宏公司)」之負責人，丙○○則係擎宏公司之
    軟體工程師。緣甲○○於民國109年9月14日上午8時45分許起
    至同日上午11時許止間，在擎宏公司4樓會議室舉行之會議
    中，因對丙○○提出之工作報告不滿而涉嫌辱罵及傷害丙○○（
    甲○○所涉此部分公然侮辱及傷害罪嫌，業經臺灣臺中地方檢
    察署檢察官以109年度偵字第31950號、110年度偵字第8394
    號提起公訴）。嗣丙○○於109年9月15日上午10時許，請求甲
    ○○提供上開會議之錄影畫面紀錄，遭甲○○拒絕後，甲○○即基
    於公然侮辱之犯意，在不特定人得以共見共聞之擎宏公司門
    前騎樓處，接續以「你這個腦袋瓜長瘤」、「他媽的」、「
    垃圾」、「王八蛋」等語辱罵丙○○，足生貶損丙○○之人格、
    名譽及社會評價。
二、案經丙○○訴由臺灣臺中地方檢察署檢察官偵查起訴。
    理    由
一、認定犯罪事實之證據及理由：
　　訊據被告甲○○固坦承於前開時、地，有口稱「你這個腦袋瓜
    長瘤」、「他媽的」、「垃圾」、「王八蛋」等語之事實，
    惟矢口否認有何上開犯行，辯稱：我有講這些話，這些話都
    是口頭禪，不是對著告訴人丙○○講，我沒有要對誰說云云。
    經查：
  ㈠被告為擎宏公司之負責人，告訴人則係擎宏公司之軟體工程
    師。緣被告於109年9月14日上午8時45分許起至同日上午11
    時許止間，在擎宏公司4樓會議室舉行之會議中，因對告訴
    人提出之工作報告不滿而涉嫌辱罵及傷害告訴人（被告所涉
    此部分公然侮辱及傷害罪嫌，業經臺灣臺中地方檢察署檢察
    官以109年度偵字第31950號、110年度偵字第8394號提起公
    訴）。嗣告訴人於109年9月15日上午10時許，請求被告提供
    上開會議之錄影畫面紀錄，遭被告拒絕，被告有在擎宏公司
    門前騎樓處，口稱「你這個腦袋瓜長瘤」、「他媽的」、「
    垃圾」、「王八蛋」等事實，業據被告於偵查及本院準備程
    序、審理時供述明確，核與證人即告訴人於偵查及本院審理
    時（具結）證述之情節大抵相符，並有現場錄音譯文（他卷
    第35至37頁）、案發地點照片（他卷第33頁）、臺灣臺中地
    方檢察署檢察官109年度偵字第31950號、110年度偵字第839
    4號起訴書（他卷第39至42頁）在卷可參，是此部分事實首
    堪認定。
  ㈡依前開現場錄音譯文（他卷第35至37頁），錄音對話之內容
    為：
　⒈告訴人：林先生，我非常認真的告訴你，我在等你的道歉。
　　被  告：是你要跟我道歉，還是跟你道歉，你搞清楚。　
　　告訴人：......我在等你對我動手的事道歉。
　　被  告：我跟你道歉，他媽的......。他媽的。垃圾。我跟
    你道歉，你不跟大家道歉，他媽的，你跟大家道歉什麼。你
    有甚麼生存空間，自己秤秤斤兩，王八蛋。
　　告訴人：希望老闆下次好好用講的，不要動手。
　　被  告：你昨天帶警察就已經威脅我。你今天找警察來，就
    已經破壞遊戲規則了。　
　　告訴人：因為當事人是老闆，老闆不一定會給，所以律師建
    議我請警察陪同。
　　被  告：你認為我會給嗎。
　　告訴人：我希望可以。
　　被  告：你這個腦袋瓜長瘤。......。他媽的，跟我下跪才
    有機會，要不然就不要談了。
　⒉參諸上開錄音對話之語意，被告及告訴人係針對案發前被告
    涉嫌動手傷害告訴人及要否道歉之事而有此等對話，且被告
    確有因此而對告訴人口稱「你這個腦袋瓜長瘤」、「他媽的
    」、「垃圾」、「王八蛋」等言語。另輔以，被告於本院準
    備程序時亦自承：是針對告訴人工作上的瑕疵，所以才會說
    這些話，我說這些話時告訴人有在場，他在我的左手邊，我
    們2人距離1米左右等語（本院卷第59至60頁），顯見被告確
    係針對告訴人口稱此等言語。被告辯稱：不是對著告訴人講
    ，我沒有要對誰說云云，要屬卸責之詞，難以採據。　
  ㈢按刑法第309條之公然侮辱罪，所稱侮辱，凡未指明具體事實
    ，而其內容足以貶損他人社會評價之輕蔑行為，即足當之。
    是否構成侮辱，並非從被害人或行為人之主觀感受判斷，而
    係以陳述內容之文義為據，審酌個案之所有情節，包含行為
    人與被害人之性別、年齡、職業類別、教育程度、社會地位
    、平時關係、言語使用習慣、詞彙脈絡等，探究言詞之客觀
    涵義，是否足以減損被害人之聲譽（最高法院108年度台上
    字第3183號判決意旨參照）。審之被告之前開言語，各為「
    你這個腦袋瓜長瘤」、「他媽的」、「垃圾」、「王八蛋」
    ，而依據一般社會通念，均屬對於他方傳達輕蔑、鄙視或使
    人難堪之用詞，足以貶損對方之名譽與人格評價，核屬侮辱
    人之言語無訛，並非僅係作為其平時之口頭禪、單純加強語
    氣之用，主觀上具有侮辱告訴人之故意甚明；縱使被告上開
    措辭語意僅在抒發內心不滿情緒，惟其藉由貶損他人並製造
    難堪不快之手段，冀圖宣洩不滿之情緒，既已侵犯告訴人之
    名譽權，自不得謂仍在法律保護言論自由之合法範疇內，而
    率予免責。被告辯稱上開言詞為口頭禪云云，亦無從憑採。
  ㈣按刑法第309條第1項所謂「公然」，係指不特定多數人或多
    數人得以共見共聞之狀態，不以實際上已共見或共聞為必要
    ，且衹須侮辱行為足使不特定人或多數人得以共見共聞，即
    行成立。經查，被告於本院準備程序時已自承：案發地點是
    公司門前騎樓，而公司的門口是從騎樓進去等語（本院卷第
    59至60頁），此有案發地點照片（他卷第33頁）可參，足認
    該處係屬不特定多數人所得出入之場所，而被告於該處以上
    開言詞辱罵告訴人，顯屬不特定多數人所得共見共聞之狀態
    ，已達公然程度無疑。至公訴意旨雖認本件犯罪地點係擎宏
    公司前之馬路上，惟此除告訴人指訴外，別無其他證據可佐
    ，是應以被告所稱係在擎宏公司門前之騎樓口出該等言語，
    較為可採，然此亦無從解免被告之公然侮辱罪責。
  ㈤綜上所述，本案事證明確，被告公然侮辱之犯行堪以認定，
    應依法論科。
二、論罪科刑：
  ㈠核被告所為，係犯刑法第309條第1項之公然侮辱罪。
　㈡被告前後多次出言辱罵告訴人前開言語之行為，係於密切接
    近之時間實施，侵害同一法益，各行為之獨立性薄弱，依一
    般社會健全觀念，在時間差距上，難以強行分開，在刑法評
    價上，應視為數個舉動之接續施行，合為包括之一行為予以
    評價，論以接續犯之一罪。
  ㈢爰審酌被告僅因細故，未能克制情緒，以理性、和平之方式
    與告訴人溝通，卻以前開方式公然侮辱告訴人，所為實有不
    該；復衡酌被告犯後否認犯行，態度非佳，亦未能與對方達
    成和解、調解及賠償損害；另考量其自陳之教育程度、職業
    、家庭生活及經濟狀況（本院卷第116頁），併參以被告之
    犯罪動機、手段、目的、所生危害等一切情狀，量處如主文
    所示之刑，並諭知易科罰金之折算標準，以示懲儆。
據上論斷，應依刑事訴訟法第299條第1項前段，判決如主文。
本案經檢察官丁○○提起公訴，檢察官乙○○到庭執行職務。
中　　華　　民　　國　 110 　 年　　10 　月　　13    日
                  刑事第十二庭  法　官　黃震岳
以上正本證明與原本無異。
如不服本判決應於收受判決後20日內向本院提出上訴書狀，並應
敘述具體理由；其未敘述上訴理由者，應於上訴期間屆滿後20日
內向本院補提理由書(均須按他造當事人之人數附繕本)「切勿逕
送上級法院」。
告訴人或被害人如不服判決，應備理由具狀向檢察官請求上訴，
上訴期間之計算，以檢察官收受判決正本之日起算。
                                書記官  黃俞婷
中　　華　　民　　國　 110 　 年　　10 　月　　13    日


附錄本案論罪科刑法條全文：
中華民國刑法第309條
公然侮辱人者，處拘役或9千元以下罰金。
以強暴犯前項之罪者，處1年以下有期徒刑、拘役或1萬5千元以
下罰金。